01智慧財產及商業法院刑事裁定  
110年度刑智抗字第19號
02
03
抗 告 人 臺灣臺南地方檢察署檢察官
04被   告 鐘潔琳              
05上列抗告人因聲請單獨宣告沒收案件，不服臺灣臺南地方法院中
華民國110年8月26日裁定（110年度單聲沒字第184號），提起抗
06
07
告，本院裁定如下：
08
  主  文 
09
抗告駁回。
10
  理  由　　
11
一、原裁定意旨略以：被告鐘潔琳因涉嫌違反著作權法案件，業
12經臺灣臺南地方檢察署（下稱臺南地檢署）檢察官以110年
13度偵字第4344號為不起訴處分確定，被告因販賣侵害著作權
商品經扣案新臺幣（下同）1,280元，為犯罪所得，本應依
14
15刑法第38條之1第1項前段規定宣告沒收，惟被告業與告訴人
16美商聖智學習公司成立和解，並支付賠償金25,000元，有和
17解協議書可稽（偵卷第19頁），上開和解金額顯已超過被告
18本案犯罪所得金額，倘再予宣告沒收本案犯罪所得，將使被
19告除賠償告訴人之損害外，又須將其犯罪所得財物提出供沒
20收執行，將使其面臨重複追償之不利益，恐有過苛之虞，爰
21依刑法第38條之1第1項前段、第5項規定，不予宣告沒收等
22
語。
23二、抗告意旨略以：刑法第38條之1第5項雖有規定犯罪所得以發
24還被害人優先，然仍應區分其不法所得的內容是否屬於被害
25人之損失。在違反著作權法案件，著作權人雖專有著作之重
26製、公開展示等權利，但於第三人以重製、公開展示等方法
27使用其著作，係以移轉著作財產權或授權的方式，並通常以
101取得報酬為對價，故犯罪行為人未取得授權而重製、公開展
02示、販賣使用他人著作之物，其不法所得利益，應賠償著作
03權人之損失。又扣押物若非重製物，而係已販售重製物之現
04金，係以犯罪所生之物，並不會用以抵償原著作權人，在討
05論和解賠償時，也不會要求侵害人將此非法重製物交予著作
06權人以折抵損失，而被告販售此非法重製物，係將犯罪所生
07之物以交易方式變現，成為犯罪所得，其來源既與著作財產
08權人得取得之授權金為不同標的，所取得之販售利益，當與
09違反著作權人因犯罪而節省之著作財產權移轉金或授權金之
10不法所得為不同利益，故無重覆剝奪不法利益之問題。故雖
11犯罪行為人已與被害人達成和解，並給付賠償金，此僅填補
12其傷害被害人著作權之財產利益，惟其販售非法重製物之不
13
法所得，仍係違反國家智慧財產法之法秩序所取得之不法利
14
益，當另行沒收，方符沒收新制任何人都不得保有犯罪所得
15之立法意旨。縱著作權人與犯罪行為人在事後和解，將市場
取代的利益計入著作權人之損失，但在刑事犯罪不法利得
16
17
上，仍不應予以折抵。對於犯罪行為有重覆課算時，僅得援
18引刑法第38條之2第3項之過苛條款對沒收金額予以減少或免
19除。原審逕以有重覆追償被告不法所得為由，駁回聲請，顯
20係適用法律錯誤等語。
21三、按犯罪所得已實際發還被害人者，不予宣告沒收或追徵，刑
22法第38條之1第5項定有明文。如犯罪所得已實際合法發還被
23害人或被害人已因犯罪行為人和解賠償而完全填補其損害
24者，自不得再對犯罪行為人之犯罪所得宣告沒收，以免犯罪
25行為人遭受雙重剝奪（最高法院109年度台上字第4062號判
決意旨參照）。本案被告經營之蝦皮拍賣網站賣家帳號「jo
26
27zhien」重製並公開傳輸、展示告訴人享有著作權之「Mecha
nicsofmaterials9_e材料工程力學電子書」等圖書電子檔案
28
29商品，供不特定人瀏覽選購，經警方於109年11月20日持臺
30灣臺南地方法院109年聲搜字第1260號搜索票至被告住處執
31行搜索時，被告承認販賣違反著作權法之著作3件共獲利1,2
20180元，並扣押在案。被告販售電子書之對象雖為第三人，並
02非告訴人，即該犯罪所得之來源係第三人，但從被告販賣之
03盜版電子書所得若以授權金而論，該所得應相當為告訴人之
04被害金額價值，是以被告之上開犯罪所得，應認係告訴人之
05實際上損失。而被告與告訴人達成和解，和解條件為給付賠
06償金額25,000元，此金額已足完全填補告訴人遭被告不法販
07賣電子書之所得損失，被告既已依和解條件給付賠償完畢，
08且該和解協議內容亦載明被告為過失而重製，亦經臺南地檢
09署檢察官所作成之不起訴處分書載明被告為涉犯著作權法第
1091條第2項及第91條之1第1項等罪，不符合著作權法第98條
11規定強制沒收之規定。準此，原審以刑法第38條之1第5項規
12定不予宣告沒收，核無違誤。至於原審以須將其犯罪所得財
13物供沒收執行，將使其面臨重複追償之不利益，恐有過苛之
14虞為由，核其說明應與上開最高法院所揭示之「再對犯罪行
15為人之犯罪所得宣告沒收，以免犯罪行為人遭受雙重剝奪」
意旨相符，僅係用語之差異，尚難謂此即應適用刑法第38條
16
17之2規定。原審前開駁回檢察官之聲請，理由雖有不同，但
18結論並無二致，尚無撤銷必要，應認檢察官之抗告無理由，
19應予駁回。
據上論斷，應依智慧財產案件審理法第1條、刑事訴訟法第412
20
21
條，裁定如主文。
22中　　華　　民　　國　　110　年　　10　　月　　12　日
23              智慧財產第三庭
24　　　　　　　　　　　    審判長法 官 蔡惠如
25                  法 官　林怡伸
26                  法 官　林惠君
27以上正本證明與原本無異。
28如不服本裁定，應於收受送達後5日內向本院提出再抗告狀。
29中　　華　　民　　國　　110　年　　10　　月　　13　日
30  　　　　　　　　　　　　　    書記官　張玫玲
3